臺灣臺北地方法院刑事判決　　　　　　　 96年度易字第581號
公　訴　人　臺灣臺北地方法院檢察署檢察官
被　　　告　乙○○
上列被告因詐欺案件，經檢察官聲請簡易判決處刑（95年度偵字
第6377號），及移送併案審理（95年度偵字第21432號），本院
受理後（96年度簡字第654號）認不宜逕以簡易判決處刑，改依
通常程序審理，並判決如下：
    主  文
乙○○連續意圖為自己不法之所有，以詐術使人交付財物，處有
期徒刑參月，如易科罰金，以參佰元折算壹日。
    事  實
一、乙○○與姓名年籍不詳，綽號「老Ｋ」之成年男子，共同基
    於意圖為自己不法所有之概括犯意聯絡，先由「老Ｋ」提供
    0000000000號行動電話予乙○○使用，作為二人互相聯絡之
    工具。「老Ｋ」隨即於民國95年2 月21日21時32分許起至21
    時57分許止，先後偽以「王信淇」、「曹家嘉」等人之名義
    ，利用電腦網路，連續向「23區購物網」、「普普精品購物
    」、「禾欣電腦股份有限公司」及「佑能企業有限公司（下
    稱佑能公司）所屬DosBo點樂王等購物網站，分別訂購GUCCI
    背包1個（價值新臺幣【下同】14500元）、CUCCI手錶1支（
    價值19000元）、SONY數位相機1台（價值14490元）、APPLE
    Video Ipod 30G MP3播放器1個（價值10900元）等物，並冒
    用趙靜芬向臺灣永旺信卡用公司申請之卡號:0000-0000-000
    0-0000號信用卡支付價金。經各該購物網站確認交易後，即
    通知乙○○負責取貨。幸因各該網站通報前開網路訂購單之
    刷卡機收單銀行聯邦商業銀行後，經該行查證發現均係偽冒
    交易，立即時阻止特約商店出貨，致其均未能得逞。聯邦銀
    行並即向警方報案。而乙○○於接獲「老Ｋ」之指示後，即
    以其所持用之上開0000000000號行動電話，偽以「曹小姐」
    之名義，通知新速快遞公司送貨人員將「老Ｋ」向佑能公司
    所屬購物網站購得之APPLE Video Ipod 30G MP3播放器1 個
    轉送至臺北市○○區○○街182之2號1 樓「安達快遞公司」
    。警方獲報前往該處埋伏。嗣於同年月24日14時許，乙○○
    偽以「曹小姐」之名義至上址領取該包裏時，即為警當場查
    獲。
二、乙○○承前開概括犯意，於95年3月24日15時7分許，利用其
    所使用之0000000000號行動電話撥接上網，並以g797eb帳號
    登入奇摩拍賣網站，冒用紀姿吟向台新銀行股份有限公司（
    下稱台新銀行）申請之卡號0000000000000000號信用卡，向
    雅虎國際資訊股份有限公司（下稱雅虎公司）詐購價值 209
    元之不詳商品，致雅虎公司限於錯誤而交付商品。嗣於同年
    月29日台新銀行以簡訊與紀姿吟確認交易情形，始悉遭冒用
    盜刷。經警向雅虎公司調得消費紀錄，查悉該筆交易之IP後
    ，循線查悉上情。
三、案經聯邦商業銀行訴由臺北市政府警察局內湖分局報告，及
    臺北市政府警察局北投分局報告臺灣士林地方法院檢察署呈
    請臺灣高等法院檢察署令轉臺灣臺北地方法院檢察署檢察官
    偵查聲請簡易判決處刑。
    理  由
一、訊據被告乙○○固坦承持用0000000000號及0000000000號行
    動電話。且曾以「曹小姐」之身分，通知新速快遞公司送貨
    人員將「老Ｋ」指示其領取之「老Ｋ」向佑能公司所屬購物
    網站購得之APPLE Video Ipod 30G MP3播放器1 個轉送至臺
    北市○○區○○街182之2號1 樓「安達快遞公司」，以及嗣
    於95年2 月24日14時許，以「曹小姐」之身分，至上址領取
    該包裏，而為警當場查獲等情不諱，惟矢口否認有何詐欺之
    犯行，並辯稱: 伊沒有盜刷購物，也不知道「老Ｋ」是冒用
    他人信用卡盜刷購物，只是相信朋友幫忙領取包裏而已; 另
    伊也不懂如何以行動電話撥接上網，伊根本未於95年3 月24
    日以行動電話撥接上網的方式盜刷購物，伊所使用之000000
    0000號行動電話曾經遺失並辦理掛失過云云。惟查:
  (一)就犯罪事實一部分:
  (1)被告於95年2 月24日偽以「曹小姐」之名義，指示新速快遞
    公司將「老Ｋ」指示領取之上開包裏轉送至臺北市○○區○
    ○街182之2號1樓「安達快遞公司」後，再偽以「曹小姐」
    之名義領取該包裏一節，業據被告坦承不諱，並有新速快遞
    及安達快遞之送件單（均一式三份，參偵6377號卷第35頁）
    在卷可稽。
  (2)被告於上開時、地所領取之包裏，係「老Ｋ」於95年2月21日
    21時57分許，偽以「曹家嘉」之名義，向佑能公司所屬DosB
    o 點樂王購物網站所訂購之物。該筆訂購單上指定收件人為
    「曹家嘉」，所留存之連絡電話為0000000000號、聯絡地址
    為臺北市○○區○○街147巷24號1樓，且係冒用趙靜芬向臺
    灣台旺信卡用公司申請之卡號: 0000-0000-0000-0000 號信
    用卡付款一節，亦據證人即聯邦商業銀行信用卡中心人員丙
    ○○於警詢時證述: 該筆網路交易，係以偽冒台灣永旺信用
    卡公司信用卡客戶趙靜芬之名義，於網路上偽冒盜刷等語在
    案（參偵字第6377號卷第25頁，證人丙○○雖未於本院審理
    時到庭具結作證，但被告對於證人於警詢時所為之證詞之證
    據能力不爭執，於本院審理時亦未聲明異議，依刑事訴訟法
    第159條之5第2 項，證人丙○○於警詢時所為之證詞，得為
    證據，附此敘明。），並有聯邦商業銀行信用卡中心所提供
    之網路冒用明細表、商品照片3 張、丙○○所出具之贓物認
    領保管單、DosBo 點樂王訂購單、台灣永旺信用卡系統基婦
    資料查詢及授權資料明細查詢（參偵字第6377號卷第27頁、
    36-38頁、32頁、49-51、55頁）可稽。
  (3)另以「王信淇」、「曹家嘉」名義，向「23區購物網」、「
    普普精品購物」、「禾欣電腦股份有限公司」等網路購物網
    站，分別訂購之GUCCI背包1個（價值新臺幣【下同】14500
    元）、CUCCI手錶1支（價值19000元）、SONY數位相機1台（
    價值14490元），亦均係以被告所持用之上開0000000000 號
    電話作為付款人及收件人之聯絡電話，且亦均係冒用趙靜芬
    向臺灣台旺信卡用公司申請之卡號:  0000-0000-0000-0000
    號信用卡付款一節，亦同據證人丙○○於警詢時作證在卷，
    並有訂購單三份及聯邦銀行、台灣永旺信用卡公司所提供之
    上述明細表等資料在卷可查（參偵字第6377號卷第46、47、
    48頁）。
  (4)被告雖執上詞置辯。但查，上開商品訂購單上所留存之連絡
    電話0000000000號行動電話，被告自承該門號係「老Ｋ」所
    交付，且在上開期間，均係其所使用（參本院96年4 月13日
    準備程序筆錄）。又訂購單上所留存之連絡地址臺北市○○
    區○○街147巷24號1樓，復洽為被告向本院所陳報之居住處
    所樓下。參以新速快遞人員將上開商品送到德昌街後，曾以
    0000000000號電話與指定之收件人連絡時，亦確係由被告所
    接聽並通知轉送至上開查獲地點，復經被告於警詢時供承在
    案（參偵字第6377號卷第17頁）。此外，被告不論在與快遞
    公司電話聯絡或親自前往領取包裏時，均自稱是「曹小姐」
    ，而不敢留下真實姓名，其刻意掩飾身分之意至為顯然。參
    以卷附之被告所稱「老Ｋ」所使用之門號0000000000號行動
    電話，在95年2 月20日、22日、23日、24日等期間，與被告
    當時所持用之上開0000000000號及被告另使用之0000000000
    號行動電話間，互有多次之發、收簡訊及通話之情形（參偵
    字第6377號卷第91-95頁）。果被告只是單純基於友人間之
    互助關係代為領取一件包裏而已，「老Ｋ」何須特別交付行
    動電話，作為其二人聯絡領取包裏之工具，被告亦無須為一
    個單純代為領取包裏之小事，密集與「老Ｋ」有所聯繫，其
    領取時更無須以「曹小姐」之虛名誆騙快遞公司人員。是綜
    合上開各項事證，縱上開各項商品，並非由被告所親自上網
    訂購，但被告充當「老Ｋ」詐購商品之付款人、收件人之實
    際聯絡人，且在事後亦負責至快遞公司領取詐得之商品，足
    認被告與綽號「老Ｋ」之成年男子間，確有向上開購物網站
    公司詐取財物之共同犯意聯絡與行為分擔。被告上開所辯各
    節，均為卸責之詞，不足採信。從而，被告與「老Ｋ」共同
    詐欺取財之犯行，事證明確，洵堪認定。
  (二)就犯罪事實二部分:
  (1)0000000000號行動電話係被告所申請使用一節，業據被告自
    白在案，並有中華電信行動資料查詢在卷可稽（參偵字第21
    432號卷第17頁）。
  (2)台新銀行所核發之卡號0000000000000000號信用卡，係被害
    人紀姿吟所申請使用，亦據證人紀姿吟於警詢時作證在案（
    參偵字第8984號卷第7 頁。證人紀姿吟雖未於本院審理時到
    庭具結作證，但被告對於證人於警詢時所為之證詞之證據能
    力不爭執，於本院審理時亦未聲明異議，依刑事訴訟法第15
    9條之5第2 項，證人紀姿吟於警詢時所為之證詞，得為證據
    ，附此敘明。）。
  (3)於95年3月24日15時7分許，以g797eb帳號登入奇摩拍賣網站
    ，冒用被害人紀姿吟向台新銀行申請之卡號00000000000000
    00號信用卡，向雅虎公司詐購價值209 元之不詳商品，經查
    證結果係以被告所持用之上開0000000000號行動電話撥接上
    網購物一節，亦據證人本件查獲之員警甲○○於本院審理時
    結證: 本案是以被害人的卡號及台新信用卡帳單向雅虎查詢
    在這兩個時段上網消費刷卡的申請人使用者帳號資料，3 月
    24日這筆，經雅虎回覆，帳號是g797eb，IP位址是221.120.
    47.189，我們再函詢中華電信申請使用人資料，結果是EMOM
    E-NET的IP，經再向中華電信查詢，中華電信函覆是行動電
    話撥接上網並告知所使用之行動電話號碼及申設人為被告，
    再以戶役政查出被告之年籍資料等語（參本院96年5 月10日
    審判筆錄）在案，並有台新銀行出具之被害人紀姿吟信用卡
    帳單、台新銀行信用卡冒用明細、雅虎國際資訊股份有限公
    司出具之消費紀錄、IP/ASN查詢（參偵字第8984號卷第13-1
    5、19、22頁）等資料在卷可按。
  (4)被告雖執上詞置辯。但查，被告所申請使用之0000000000號
    行動電話雖曾在95年間申請換補卡二次，時間分別為95年 2
    月16日95年5月26日，此有中華電信股份有限公司臺灣北區
    電信分公司台北南區營運處服務中心95年12月5 日南服七95
    字第465號函暨所附之行動電話業務申請書二份在卷可考（
    參偵字第21432 號卷第9-11頁）。但此二次之期間分別距離
    本件上網盜刷之時間有一個月以上，是尚難以被告曾申請該
    二次換發卡之手續，據以認定在95年3 月24日被告所持用之
    上開門號SIM 卡確有遺失而無法使用之情事。此外，被告始
    終無法提出確切之證據足以證明其確於本件盜刷期間曾遺失
    或遭他人盜用之事實，空言抗辯，自難予採信。
  (5)綜合上開各情，本件被告以行動電話上網冒用被害人紀姿吟
    之信用卡詐購209元財物之事實，亦事證明確，堪予認定。
二、論罪科刑理由:
  (一)被告行為後，刑法於94年1月7日修正通過，於94年2月2日公
    布，並於95年7月1日施行。按行為後法律有變更者，適用行
    為時之法律，但行為後之法律有利於行為人者，適用最有利
    於行為人之法律，現行刑法第2條第1項訂有明文。又本次刑
    法修正之比較新舊法，應就罪刑有關之共犯、未遂犯、想像
    競合犯、牽連犯、連續犯、結合犯，以及累犯加重、自首減
    輕暨其他法定加減原因（如身分加減）與加減例等一切情形
    ，綜其全部罪刑之結果而為比較（最高法院95年5 月23日著
    有95年度第8刑庭會議決議可資參照。）合先敘明。經查：
  (1)本件被告行為時刑法第33條第5款規定：罰金為1元以上。經
    折算為新臺幣後，為新臺幣3 元以上。而95年7月1日公布施
    行之刑法第33條第5 款規定：罰金為新臺幣1000元以上。經
    比較新、舊法之結果，被告行為時之舊法對其較為有利。
  (2)被告行為後，刑法第56條連續犯之規定，業已經刪除，此刪
    除雖非犯罪構成要件之變更，但顯已影響行為人刑罰之法律
    效果，自屬法律有變更，是自應依新法第2條第1項規定，比
    較新、舊法何者對被告有利。經比較新、舊法結果，被告行
    為時法律即舊法對其較為有利。
  (3)綜合上述各條文修正前、後之比較，揆諸前揭最高法院95年
    年第8次決議及修正後刑法第2條第1項前段、後段規定之「
    從舊、從輕」原則，自應適用被告行為時之法律，即修正前
    刑法之相關規定及罰金罰鍰提高標準條例第1 條前段、修正
    前罰金罰鍰提高標準條例第2條規定，予以論處。
  (4)至於被告行為後刑法第28條亦有修正，修正前規定為：2 人
    以上共同實施犯罪之行為者，皆為正犯。修正後之規定則為
    ：2 人以上共同實行犯罪之行為者，皆為正犯。揆諸本條之
    修正理由係為釐清陰謀共同正犯、預備共同正犯、共謀共同
    正犯是否合乎本條規定之正犯要件。是非法律變更。附此敘
    明。
  (二)被告於95年2 月21日與「老Ｋ」共謀，而由「老Ｋ」著手向
    購物網站盜用被害人趙靜芬之信用卡詐購財物後再由其負責
    取貨未得逞部分，核其所為係犯刑法第339條第1項、第3 項
    之詐欺取財未遂罪。被告與「老Ｋ」就此部分之犯行，有犯
    意之聯絡及行為之分擔，均為共同正犯。另被告於95年3 月
    24 日以行動電話向網路購物網站詐購價值209元商品部分，
    核其所為係犯刑法第339條第1項之詐欺取財罪。被告先後多
    次犯行，時間緊接，方法相同，分別觸犯詐欺取財未遂及詐
    欺取財既遂之罪名，顯係基於概括犯意為之，應依修正前刑
    法第56條連續犯規定論以刑法第339條第1項之詐欺取財既遂
    之一罪處斷，並依法加重其刑。爰審酌被告為個人私利之犯
    罪動機、使用網路犯罪手法、所詐購之財物價值，以及其犯
    後飾詞圖辯之態度，惟念其就犯罪事實二部分，業與被害人
    紀姿吟達成和解，並賠償被害人紀姿吟之損害等一切情狀，
    量處如主文所示之刑。又本件被告行為時之刑法第41條第 1
    項前段規定：犯最重本刑為5年以下有期徒刑以下之刑之罪
    ，而受6 個月以下有期徒刑或拘役之宣告，因身體、教育、
    職業、家庭之關係或其他正當事由，執行顯有困難者，得以
    1 元以上3元以下折算1日，易科罰金。參酌被告行為時之修
    正前罰金罰鍰提高標準條例第2 條前段（現已刪除）規定，
    就其原定數額提高為100倍折算1日，則本件被告行為時之易
    科罰金折算標準，應以銀元300元折算1日，經折算為新臺幣
    後，應以新臺幣900元折算為1日。而95年7月1日修正公布施
    行之刑法第41條第1項前段則規定：犯最重本刑為5年以下有
    期徒刑以下之刑之罪，而受6 個月以下有期徒刑或拘役之宣
    告者，得以新臺幣1000元、2000元或3000元折算1 日，易科
    罰金。比較新、舊法結果，以舊法之規定，亦較有利於被告
    。爰併依修正前刑法第41條第1 項前段及罰金罰鍰提高標準
    條例第1條前段、修正前罰金罰鍰提高標準條例第2條規定，
    諭知易科罰金之折算標準。
據上論斷，應依刑事訴訟法第452條、第299條第1 項前段，刑法
第2條第1項前段、修正前刑法第56條、第339條第1項、第41條第
1項前段、罰金罰鍰提高標準條例第1條前段、修正前罰金罰鍰提
高標準條例第2條，判決如主文。
本案經檢察官陳焜昇到庭執行職務。
中　　華　　民　　國　　96　　年　　5 　　月　　24　　日
　　　　　　　　　刑事第四庭  審判長法　官  劉慧芬
                                    法  官  呂政燁
                                    法  官  李桂英
上正本證明與原本無異。
如不服本判決，應於判決送達後10日內，向本院提出上訴狀。
    　　　　　　　　　　　　　　　　書記官　黃鈴容
中　　華　　民　　國　　96　　年　　5 　　月　　24　　日
附錄本案論罪科刑法條全文:
刑法第339條第1項:
意圖為自己或第三人不法之所有，以詐術使人將本人或第三人之
物交付者，處5年以下有期徒刑、拘役或科或併科1千元以下罰金
。
